【裁判字號】    97,訴,2749
【裁判日期】    970818
【裁判案由】    毒品危害防制條例
【裁判全文】
臺灣臺中地方法院刑事判決              97年度訴字第2749號
公  訴  人  臺灣臺中地方法院檢察署檢察官
被      告  甲○○
上列被告因毒品危害防制條例案件，經檢察官提起公訴（97年度
毒偵字第3091號），本院判決如下：
    主    文
甲○○施用第一級毒品，累犯，處有期徒刑壹年肆月。
    犯罪事實
一、甲○○前因施用毒品案件，經裁定並經執行觀察勒戒、強制
    戒治，其中於民國（下同）93年間經執行強制戒治後，於89
    年2月6日強制戒治執行完畢釋放；再於前開強制戒治執行完
    畢釋放後5年內，於93年間因毒品案件，經本院判處有期徒
    刑10月確定，於94年6月3日縮刑期滿執行完畢；又於95、96
    年間因竊盜、毒品案件，經本院判處有期徒刑8月、1年、1
    年3月，後經減刑為有期徒刑4月、6月、7月15日，定應執行
    刑有期徒刑9月及7月15日確定，經接續執行，於97年5月23
    日假釋縮刑期滿執行完畢（本件已構成累犯）。詎其仍不知
    悔改，再基於施用第一級毒品海洛因之犯意，於97年5月26
    日15、16時許，在臺中縣大里市○○○街222號住處，以注
    射方式，施用第一級毒品海洛因1次。嗣因於97年5月27日上
    午9時50分許，接受臺灣臺中地方法院檢察署觀護人室採尿
    並送驗後，始查知上情。
二、案經臺灣臺中地方法院檢察署檢察官簽分偵查起訴。
    理    由
一、訊據被告甲○○對上開時地施用第一級毒品海洛因之犯行於
    本院坦承不諱，且被告於97年5月27日採尿送驗，以氣相層
    析質譜議檢驗結果，確呈可待因、嗎啡陽性反應，此有中山
    醫學大學附設醫院檢驗科藥物檢測中心出具之尿液檢驗報告
    附卷可稽，足認被告上開自白與事實相符，堪以採信；且按
    毒品危害防制條例已於92年7月9日修正、公布，並於公布後
    6個月施行，修正後之毒品危害防制條例對施用毒品者，僅
    就「初犯」及「5年後再犯」2種情形，有其追訴條件之限制
    ，即須於初犯經觀察、勒戒或強制戒治釋放後，5年內均無
    施用毒品之行為，始能認其前所實施之觀察、勒戒或強制戒
    治已足遮斷毒癮，而得於5年後再犯時，再予適用初犯之規
    定，重行觀察、勒戒等程序。倘5年內已經再犯，被依法追
    訴處罰，縱其第3次（或第3次以上）施用毒品之時間在初犯
    釋放5年以後，即與「5年後再犯」之情形有別，且因已於「
    5年內再犯」，顯見其再犯率甚高，原實施觀察、勒戒或強
    制戒治，已無法收其實效，而無5年戒斷期之存在，自無再
    經觀察、勒戒及強制戒治之必要，應由檢察官逕行起訴，此
    有最高法院95年第7次刑事庭會議決議、最高法院95年度臺
    非字第59號判決可資參照，查被告前因施用毒品案件，經裁
    定並經執行觀察勒戒、強制戒治，其中於93年間經執行強制
    戒治後，於89年2月6日強制戒治執行完畢釋放；又於前開強
    制戒治執行完畢釋放後5年內，再於93年間再犯施用毒品案
    件，經本院判處有期徒刑10月確定，於94年6月3日縮刑期滿
    執行完畢；又於95、96年間因毒品案件，經本院判處有期徒
    刑1年、1年3月，後經減刑為有期徒刑6月、7月15日確定等
    情，有臺灣高等法院被告前案紀錄表在卷可佐，顯見被告前
    所接受之觀察勒戒、有期徒刑之執行程序，均未能遮斷毒癮
    ，參諸最高法院95年5月9日第7次刑事庭會議決議及95年度
    臺非字第59號判決，被告再為本案施用毒品犯行，仍屬「再
    犯」之情形，應予追訴，併予此敘明。本件事證明確，被告
    施用第一級毒品海洛因之犯行，應堪認定。
二、核被告甲○○所為，係犯毒品危害防制條例第10條第1項之
    施用第一級毒品罪。被告施用第一級毒品海洛因而持有海洛
    因之低度行為，應為其施用海洛因之高度行為所吸收，均不
    另論罪。又被告於95、96年間因竊盜、毒品案件，經本院判
    處有期徒刑8月、1年、1年3月，後經減刑為有期徒刑4月、6
    月、7月15日，定應執行刑有期徒刑9月及7月15日確定，經
    接續執行，於97年5月23日假釋縮刑期滿執行完畢等情，有
    臺灣高等法院被告全國前案紀錄表、臺灣臺中地方法院檢察
    署刑案資料查註紀錄表在卷可佐，其於有期徒刑執行完畢後
    5年內，故意再犯本件有期徒刑以上之罪，為累犯，應依刑
    法第47條第1項規定加重其刑。爰審酌被告一再施用毒品，
    經觀察勒戒、強制戒治後，仍不知戒惕，多次施用毒品海洛
    因，前案於93、95、96年間施用毒品案件，分業經法院判處
    有期徒刑10月、7月減為有期徒刑3月15日及9月等，有臺灣
    高等法院被告前案紀錄表可佐，猶未知悔改，無視於毒品對
    於自身健康之戕害及國家對於杜絕毒品犯罪之禁令，不知戒
    除惡習，然念及被告坦承施用毒品海洛因犯行，態度良好，
    其施用毒品海洛因並無危害他人，本之施用毒品者均有相當
    程度之成癮性及心理依賴，其犯罪心態與一般刑法犯罪之本
    質並不相同，容應以「病人」之角度為考量，並側重適當之
    醫學治療及心理矯治為宜等一切情狀，量處如主文所示之刑
    。
據上論斷，應依刑事訴訟法第273條之1第1項、第299條第1項，
毒品危害防制條例第10條第1項、刑法第11條前段、第47條第1項
，判決如主文。
中    華    民    國    97    年    8     月    18    日
                          臺灣臺中地方法院刑事第十庭
                              法  官  黃  家  慧
上正本證明與原本無異。
如不服本判決，應於收受送達後10日內向本院提出上訴書狀（應
敘述具體理由並附繕本）。
上訴書狀如未敘述理由，應於上訴期間屆滿後20日內補提理由書
於本院。
                              書記官  陳  靖  騰
中    華    民    國    97    年    8     月    18    日
附錄論罪科刑法條
毒品危害防制條例第10條第1項
施用第一級毒品者，處 6 月以上 5 年以下有期徒刑。


司法院資訊處製作；財團法人民間司法改革基金會備份。
